臺灣高等法院刑事判決
111年度上訴字第1708號
上  訴  人  
即  被  告  陳德銘

上列上訴人因詐欺等案件，不服臺灣新竹地方法院111年度金訴
字第28號，中華民國111年3月8日第一審判決（起訴案號：臺灣
新竹地方檢察署109年度偵字第4588號、109年度調偵字第428號
、109年度調偵字第429號），提起上訴，本院判決如下：
    主  文
上訴駁回。
    事  實
一、陳德銘自民國109年2月22日起、黎晏羽、蕭宏洋於同年4月2
    1日某時許，分別加入真實姓名年籍不詳、通訊軟體摩貝密
    信暱稱「APP1988」之成年男子所屬之詐欺集團。陳德銘擔
    任車手頭，依「APP1988」指示負責拿取及交付金融卡予車
    手、提款並收取當日提領詐欺款項上繳；黎晏羽、蕭宏洋擔
    任車手，依指示提領詐欺款項後轉交給陳德銘，3人報酬各
    為提領詐欺款項之2％、2.5％、2％。陳德銘、黎晏羽、蕭宏洋
    、「APP1988」及所屬詐欺集團成員共同意圖為自己不法之
    所有，基於3人以上共同詐欺取財及隱匿掩飾詐欺所得去向
    之犯意聯絡與行為分擔，以附表二編號1至4詐欺時間及方式
    欄所示之方式，致詹遠宏、張福全、張梅蓮、洪陳淑女陷於
    錯誤，分別於附表二編號1至4匯款時間、地點、金額及匯入
    之帳戶欄所示之時地，將各該款匯入所示帳戶。俟詐欺款項
    匯入各該帳戶後，陳德銘、黎晏羽、蕭宏洋旋依「APP1988
    」指示於附表二編號1至4提領地點欄、提款時間及金額欄所
    示之時地提領各該款項後，黎晏羽將贓款交付予陳德銘，再
    由陳德銘連同自己提領之款項上繳給「APP1988」指示之人
    ，以此製造金流斷點，隱匿上開詐欺特定犯罪不法所得之去
    向。嗣蕭宏洋於109年4月22日14時11分許，在新竹市○區○○
    路000號欲提領詐欺款項之際，經警方以準現行犯逮捕，進
    而拘捕陳德銘、黎晏羽。
二、案經詹遠宏、張梅蓮、洪陳淑女訴由新竹市警察局移送臺灣
    新竹地方檢察署檢察官偵查起訴。
    理  由
壹、程序部分
一、本件檢察官就本判決所引被告以外之人於審判外陳述之證據
    能力均不爭執，亦未於言詞辯論終結前聲明異議，而被告經
    本院合法傳喚無正當理由於審理期日未到庭，其於原審及上
    訴狀並未爭執上開證據之證據能力，本院審酌該等證據作成
    時並無不當取得情形，認以之作為本案證據亦屬適當，依刑
    事訴訟法第159條之5規定，均有證據能力。
二、本判決所引用之其他非供述證據，查無違反法定程序取得之
    情形，依同法第158條之4反面解釋，均具證據能力。
貳、實體部分
一、本院認定犯罪事實之證據及理由
　　上開犯罪事實，業據上訴人即被告陳德銘（下稱被告）於偵
    查及原審均坦承不諱(見4588號偵卷第189頁、第193頁至第1
    95頁、原審卷第184頁、第194頁至第195頁)，核與共犯黎晏
    羽、蕭宏洋供述情節相符(見4588號偵卷第98至99頁、第186
    至187頁、第190頁），復與告訴人詹遠宏、張梅蓮、洪陳淑
    女、證人即被害人張福全於警詢中指訴被害情節相吻合(見9
    217號偵卷第135至137頁、第144至145頁、第157至161頁、
    第179至180頁)，並有監視器錄影畫面截圖數張、被告陳德
    銘、黎晏羽手機翻拍畫面數張、新竹市警察局搜索、扣押筆
    錄暨扣押物品目錄表3份、查獲現場照片數張、附表一所示
    之帳戶車手提款影像暨提款明細一覽表3份(見4588號偵卷第
    23至28頁、第33至35頁、第38至40頁、第44至45頁、4587號
    偵卷第80至81頁、第84至86頁、第148至150頁)，及如附表
    二編號1至4證據欄所示之證據在卷可佐，是被告之任意性自
    白，確與事實相符，堪予採信，應依法論科。
二、論罪
  ㈠被告與黎晏羽、蕭宏洋與「APP1988」及所屬詐欺集團成員就
    本案所犯詐欺取財犯行，使告訴人及被害人等4人分別於附
    表二編號1至4匯款時間、地點、金額及匯入之帳戶欄所示之
    時地，將各該款項存、匯款至附表一編號1至3所示帳戶，被
    告再依從「APP1988」指示，由被告至指定地點拿取附表一
    所示帳戶之金融卡後自己提領或分配予共犯黎晏羽、蕭宏洋
    提領帳戶內之詐欺贓款，被告再將自身提領及共犯黎晏羽交
    付提領之詐欺贓款轉交所屬詐欺集團不詳成員取款，以隱匿
    其等詐欺所得去向，業如前述，所為已切斷資金與當初犯罪
    行為之關聯性，隱匿犯罪行為或該資金不法來源或本質，使
    偵查機關無法藉由資金之流向追查犯罪者。是核被告所為，
    均係犯刑法第339條之4第1項第2款之3人以上共同詐欺取財
    罪及洗錢防制法第14條第1項、第2條第2款之洗錢罪。
  ㈡按共同實施犯罪行為之人，在合同意思範圍以內，各自分擔
    犯罪行為之一部，相互利用他人之行為，以達其犯罪之目的
    者，即應對於全部所發生之結果，共同負責。而共同正犯之
    成立，祇須具有犯意之聯絡及行為之分擔，既不問犯罪動機
    起於何人，亦不必每一階段犯行，均須參與。又共同正犯之
    意思聯絡，原不以數人間直接發生者為限，若有間接之聯絡
    者，亦包括在內，如甲分別邀約乙、丙犯罪，雖乙、丙間彼
    此並無直接之聯絡，亦無礙於其為共同正犯之成立。是以，
    行為人參與構成要件行為之實施，並不以參與構成犯罪事實
    之全部或始終參與為必要，即使僅參與構成犯罪事實之一部
    分，或僅參與某一階段之行為，亦足以成立共同正犯。經查
    ，被告雖均非親自向告訴人及被害人實施訛詐，而未自始至
    終參與各階段之犯行，然被告擔任「車手頭」，拿取提款卡
    並轉交給「車手」即共犯黎晏羽、蕭宏洋，被告提領被害人
    遭詐騙款項、收取共犯黎晏羽提領款項後上繳給「APP1988
    」指定之人，而藉此製造資金斷點，隱匿特定犯罪所得去向
    ，被告與詐欺集團其他成員間既為詐騙告訴人及被害人而彼
    此分工，堪認渠等係在合同意思範圍內，各自分擔犯罪行為
    之一部，並相互利用他人之行為，以達犯罪之目的，從而被
    告與黎晏羽、蕭宏洋、「APP1988」等所屬詐欺集團成員間
    就上開犯行，彼此間有犯意聯絡及行為分擔，為共同正犯。
  ㈢被告前因不能安全駕駛致交通危險案件，經臺灣臺北地方法
    院以107年度交簡字第85號判決判處有期徒刑4月確定，於10
    7年8月31日易科罰金執行完畢，有上開本院被告前案紀錄表
    1份在卷可稽，是其於有期徒刑執行完畢後，5年內故意再犯
    本案有期徒刑以上之各罪，屬刑法第47條第1項之累犯，而
    參酌司法院大法官釋字第775號解釋意旨，衡諸被告所犯前
    案為公共危險案件，與本案犯行侵害之法益相異，尚難據以
    證明被告刑罰反應力薄弱，是因此加重最低本刑，恐致生行
    為人所受的刑罰超過其所應負擔罪責的情形，故認不應依法
    加重其最低本刑。
  ㈣被告於如附表二提領時間及金額欄所示時間多次提領詐欺款
    項之行為，主觀上均係基於單一決意，而分別於密切接近之
    時間、地點實施，侵害同一被害人法益，各行為之獨立性極
    為薄弱，依一般社會健全觀念，在時間差距上，難以強行分
    開，故應評價為接續犯，而論以一罪。
  ㈤被告與黎晏羽、蕭宏洋、「APP1988」及所屬詐欺集團成員間
    ，係基於單一決意而觸犯上開數罪名，為想像競合犯，均應
    依刑法第55條之規定，從一重之3人以上共同犯詐欺取財罪
    處斷。又想像競合犯之處斷刑，本質上係「刑之合併」。其
    所謂從一重處斷，乃將想像競合犯組成之評價上數罪，合併
    為科刑一罪，其所對應之刑罰，亦合併其評價上數罪之數法
    定刑，而為一個處斷刑。易言之，想像競合犯侵害數法益者
    皆成立犯罪，論罪時必須輕、重罪併舉論述，同時宣告所犯
    各罪名，包括各罪有無加重、減免其刑之情形，亦應說明論
    列，量刑時併衡酌輕罪部分量刑事由，評價始為充足，然後
    依刑法第55條前段規定「從一重處斷」，非謂對於其餘各罪
    可置而不論。因此，法院決定處斷刑時，雖以其中最重罪名
    之法定刑作為裁量準據，惟於裁量其輕重時，仍應將輕罪合
    併評價在內。查被告於偵、審時，均已坦承本案之洗錢罪犯
    行，依洗錢防制法第16條第2項「犯前2條之罪，在偵查或審
    判中自白者，減輕其刑」之規定，原應減輕其刑，惟被告於
    本案所為犯行已從一重之刑法3人以上共同犯詐欺取財罪處
    斷，依上開說明，依刑法第57條量刑時，一併衡酌該部分減
    輕其刑事由，附此敘明。
  ㈥被告就附表二編號1至4所示4次詐欺取財犯行間，均犯意各別
    ，行為互殊，被害人不同，自應分論併罰。　
參、上訴駁回之理由
一、原審經審理結果，認為被告犯上開罪名之事證明確，並以行
    為人責任為基礎，審酌被告正值中壯，非無工作能力賺取所
    需，然不知守法慎行正道取財，輕信網路徵才廣告以牟取不
    法報酬，於收取詐欺贓款後旋依指示轉交所屬詐欺集團其他
    成員取款以製造金流斷點，隱匿上開詐欺所得去向，助長原
    已猖獗之詐騙歪風，嚴重危害被害人財產及社會金融秩序，
    所為非是，應予嚴厲非難，考量被告並未實際參與全程詐騙
    行為，僅分別擔任基層車手頭及車手而非屬詐欺集團之核心
    成員，犯後雖坦承犯行，符合洗錢罪之減輕其刑事由，然告
    訴人及被害人所受之損害非輕，被告與告訴人詹遠宏調解成
    立外，被告未與其他告訴人及被害人達成和解，暨被告自言
    高職肄業之智識程度、前擔任健身教練，因疫情收入減少致
    經濟狀況不佳，現已有穩定工作，未婚無子女、目前與女友
    同居等一切情狀，就被告所犯4罪均量處有期徒刑1月3月，
    並定其應執行刑刑為有期徒刑1年7月，並說明不予宣告沒收
    之理由。經核原審量刑時已於理由內說明其審酌之根據及理
    由，並具體斟酌刑法第57條各款所列情狀而為刑之量定，既
    未逾越法定刑度，客觀上亦無裁量權濫用之情形，難謂有何
    失之過重或罪刑不相當、違反比例原則之情形，於法並無違
    誤。
二、被告上訴以其坦承本案犯行，請求與告訴人和解並從輕量刑
    云云，顯係對於原審裁量刑度之適法職權行使，任憑己意而
    為爭執，且關於被告坦承犯行之犯後態度，業經原判決於量
    刑時併予審酌在內，已如前述。至於請求與其他告訴人和 
    解，惟被告於本院準備程序及審理期日均未到庭，無從與告
    訴人進行調解。從而被告上訴執前詞請求從輕量刑，並無理
    由，應予駁回。
肆、被告於審判期日，經本院合法傳喚無正當理由不到庭，爰不
    待其陳述，逕行判決。　　
據上論斷，應依刑事訴訟法第371條、第368條，判決如主文。
本案經檢察官侯千姬到庭執行職務。
中　　華　　民　　國　　111 　年　　9 　　月　　28　　日
                  刑事第十二庭  審判長法  官  陳如玲
                                      法  官  蔡如惠
                                      法  官  廖建瑜
以上正本證明與原本無異。
如不服本判決，應於收受送達後20日內向本院提出上訴書狀，其
未敘述上訴之理由者並得於提起上訴後20日內向本院補提理由書
（均須按他造當事人之人數附繕本）「切勿逕送上級法院」。
                                      書記官　邵佩均　
中　　華　　民　　國　　111 　年　　9 　　月　　28　　日
附表一：
編號 銀行金融機構 帳號 1 中華郵政 000-00000000000000 2 台北富邦商業銀行 000-000000000000 3 第一商業銀行 000-00000000000 
附表二：
編號 告訴人/  被害人 詐欺時間及方式 匯款時間、地點、金額及匯入之帳戶 提領人 提領地點 提領時間及金額   證　　據 1 詹遠宏 (告訴人) 該詐欺集團某成年成員於109年4月21日11時許，佯裝詹遠宏姪子撥打電話予詹遠宏，謊稱做生意需要周轉云云，致詹遠宏誤信為真而為右列之匯款。 詹遠宏於109年4月21日11時分許，在新竹縣○○鎮○○路0段0號之中華郵政下公館分局，臨櫃匯款12萬8千元至附表一編號1之帳戶。 該詐欺集團不詳成員 新竹市○○路000號(新竹西大路郵局) 109年4月21日 13時14分許  60000元  金融機構聯防機制通報單、內政部警政署反詐騙諮詢專線紀錄表、新竹縣政府警察局竹東分局下公館派出所陳報單、受理刑事案件報案三聯單各1份(9217號偵卷第138-1頁、第140頁至第142頁)。        13時15分許 60000元         13時18分許 8000元  2 張福全(被害人) 該詐欺集團某成年成員於109年4月22日某時許，佯裝張福全朋友阿源撥打電話予張福全，謊稱急需用錢云云，致張福全誤信為真而為右列之匯款。 張福全於109年4月22日13時22分許，在臺南市○○區○○路000號之中華郵政新化中山路分局，臨櫃匯款5萬元至附表一編號1之帳戶。 陳德銘 新竹市○○路0號(中國信託統一超商新站門市ATM) 109年4月22日 12時23分許 20005元 郵局存款人收執聯影本1紙、張福全手機通聯記錄、與詐欺集團成員對話紀錄截圖翻拍照片影本數張、郵政存簿儲金簿封面影本、臺南市政府警察局新化分局唪口派出所受理詐騙帳戶通報警示簡便格式表、陳報單、受理各類案件紀錄表、報案三聯單、金融機構聯防機制通報單、內政部警政署反詐騙諮詢專線紀錄表各1份(9217號偵卷第146頁至第156頁)。        12時24分許 15005元      黎晏羽 新竹市○○街00號(新竹東門郵局) 109年4月22日 14時36分許 50000元  3 張梅蓮 (告訴人) 該詐欺集團某成年成員於109年4月22日某時許，佯裝張梅蓮朋友黃志明撥打電話予張梅蓮，謊稱有房產投資，加入當股東可分紅云云，致張梅蓮誤信為真而為右列之匯款。 張梅蓮於109年4月22日11時54分許，在臺中市○○區○○路000號之永豐商業銀行豐原分行，臨櫃匯款20萬元至附表一編號2之帳戶。 黎晏羽 新竹市○○路0號(台北富邦銀行富邦證券新竹華信分公司) 109年4月22日 13時5分許 50000元 永豐商業銀行新台幣匯出匯款申請單、內政部警政署反詐騙諮詢專線紀錄表、臺中市政府警察局大雅分局馬岡派出所受理詐騙帳戶通報警示簡便格式表、受理各類案件紀錄表、受理刑事案件報案三聯單各1份(9217號偵卷第165頁、第170頁、第175頁至第178頁)。        13時6分許 50000元       新竹市○○路000號(台北富邦銀行新竹分行)  13時19分許(起訴書誤載為6分，應予更正) 50000元  4 洪陳淑女 (告訴人) 該詐欺集團某成年成員於109年4月22日12時許，佯裝洪陳淑女姪子撥打電話予洪陳淑女，謊稱做投資生意需要現金云云，致洪陳淑女誤信為真而為右列之匯款。 洪陳淑女於109年4月22日12時57分許，在新北市○○區○○路00號之中華郵政泰山分局，臨櫃匯款10萬元至附表一編號3之帳戶。 蕭宏洋 新竹市○○路000號(中國信託統一超商新世界門市ATM) 109年4月22日 13時57分許 20005元 洪陳淑女手機通聯記錄、與詐欺集團成員對話紀錄截圖翻拍照片影本數張、郵政存簿儲金簿封面暨內頁、郵政跨行匯款申請書、金融機構聯防機制通報單、內政部警政署反詐騙諮詢專線紀錄表、新北市政府警察局林口分局泰山分駐所陳報單、受理各類案件紀錄表、受理刑事案件報案三聯單各1份(9217號偵卷第181頁至第192頁)。      新竹市○○路000號(中國信託新竹分行)  14時1分許 20005元       新竹市○○街0號(第一銀行新竹分行)  14時46分許 30000元         14時47分許 30000元